臺灣高等法院臺南分院刑事判決
109年度上訴字第1257號
上  訴  人  臺灣臺南地方檢察署檢察官
上  訴  人  
即  被  告  張火龍


上列上訴人等因被告詐欺案件，不服臺灣臺南地方法院109年度
訴字第900號中華民國109年9月1日第一審判決（起訴案號：臺灣
臺南地方檢察署109年度偵字第12565號、109年度偵字第12566號
），提起上訴，本院判決如下：
    主  文
上訴駁回。
    事  實
一、張火龍因缺錢花用，竟意圖為自己不法所有，基於以網際網
    路對公眾散布而詐欺取財之犯意，於民國109年2月1日凌晨1
    時56分許至同年月3日晚間7時56分許之期間中某時，以賣家
    帳號「00000000000」在公眾得瀏覽之奇摩拍賣網站上刊登
    出售活性碳口罩或醫療口罩之不實訊息，誘使不特定買家下
    標購買，適施文章於109年2月3日晚間7時許，上網瀏覽前開
    出售口罩之不實訊息後，陷於錯誤，乃下標向張火龍購買醫
    療口罩一箱，並於同日晚間8時6分許依指示將新臺幣（下同
    ）7,000元匯至商店街市集國際資訊股份有限公司（即PCHOM
    E網路購物平台）向上海商業儲蓄銀行申請之虛擬帳號000-0
    000000000000000號帳戶內（對應之實體帳戶為詹玉嬌名下
    台新國際商業銀行帳號00000000000000號帳戶），張火龍即
    以該筆款項向不知情之某PCHOME網路購物平台賣家用以購買
    遊戲點數卡而花用殆盡。嗣因施文章匯款後，遲未收到向張
    火龍訂購之口罩，報警處理，循線查獲。
二、案經施文章告訴暨新北市政府警察局刑事警察大隊移送臺灣
    士林地方檢察署呈請臺灣高等檢察署檢察長令轉臺灣臺南地
    方檢察署檢察官偵查起訴。
    理  由
一、證據能力方面：
    本案檢察官所舉用以證明被告張火龍犯罪，並為本判決引用
    之各項證據，其中供述證據部分，均未據被告爭執證據能力
    ，且迄至本案辯論終結，亦未就證據能力聲明異議，本院審
    酌各該供述證據作成當時，既非受違法詢問，亦無何影響被
    告或證人陳述任意性之不適當情況，所供、所證內容復與本
    案事實有相當之關聯性，亦無其他可信度明顯過低之情形，
    依刑事訴訟法第156條第1項、第159條之5之規定，前揭被告
    及證人於警詢、偵查中所為之供、證內容均有證據能力。至
    檢察官所舉用以證明上開被告犯罪並為本判決所引用之各項
    非供述證據，均非違背法定程序取得，依同法第158條之4之
    反面解釋，亦有證據能力。
二、得心證之理由
　㈠訊據被告張火龍矢口否認有何被訴利用網際網路詐欺犯行，
    辯稱：其於108年間做粗工而認識一名為「小林」之友人，
    兩人經常一同出入網咖，「小林」有時在其家中睡覺，當時
    「小林」表示口罩稀缺，提議要賣口罩賺錢，其相信「小林
    」，遂依「小林」要求提供0000000000之手機號碼供「小林
    」驗證，讓「小林」得以販賣口罩並與買家聯絡；0000 000
    000號行動電話是「小林」使用，本案詐欺行為乃「小林」
    所為；其於109年5月12日至同年月15日在成大醫院進行腦部
    手術，故109年5月15日意識不清，不知當時自身陳述內容云
    云。
　㈡經查：
　　⒈告訴人施文章於109年2月3日晚間7時許連接網際網路，在
      公眾得自由瀏覽之奇摩拍賣網頁，見奇摩賣家帳號「0000
       0000000」在該網站刊登之出售活性碳口罩或醫療口罩之
      廣告，乃下標購買醫療口罩一箱，並於同日晚間8時6分許
      ，依指示將7,000元匯至商店街市集國際資訊股份有限公
      司（即PCHOME網路購物平台）向上海商業儲蓄銀行申請之
      虛擬帳號000-0000000000000000號帳戶（對應之實體帳戶
      為詹玉嬌名下台新國際商業銀行帳號00000000000000號帳
      戶）之事實，為被告所不否認，並經告訴人於警詢中指證
      明確（見士檢他卷第19至22頁），且有告訴人提供之手機
      通訊軟體對話紀錄、上海商業儲蓄銀行台北票據匯款處理
      中心109年3月23日上票字第1090006720號函暨所附開戶資
      料表各一份（見士檢他卷第15至16、25至30頁）及商店街
      市集國際資訊股份有限公司109年4月30日、同年5月22日
      函文各一紙（見士檢他卷第205頁；士檢偵9913卷一第34
      頁）在卷可憑，此部分事實首堪認定。
　　⒉告訴人發覺遭詐騙後報警處理，經警依告訴人提供之相關
      資料調查結果，賣家帳號「00000000000」登入註冊之IP
      位址分別為00.000.000.00、000.00.000.000，而註冊電
      話則為0000000000，經警再行調閱上開IP位址及註冊電話
      申租人結果，上開IP位址分別為址設臺南市○區○○路○段00
      0號之「○○○網路電競館（00.000.000.00）」（下稱○○○網
      咖）及址設臺南市○○區○○路000巷00號之「○○○網路生活館
      （000.00.000.000）」（下稱○○○網咖）；而該賣家帳號
      之註冊電話則為被告申設使用，此有雅虎會員帳號「0000
      0000000」之申設基本資料、IP用戶資料之通聯調閱查詢
      單、手機門號0000000000號之通聯調閱查詢單各一份（見
      士檢他卷第63至67、73、75頁）在卷可查。而依告訴人提
      出之手機通訊軟體對話紀錄，刊登販賣口罩廣告者提供00
      00000000號行動電話供購買者聯絡（見士檢他卷第26頁）
      ，經警調閱該門號通聯紀錄並比對前開賣家帳號「000000
      00000」登入資料結果，0000000 000號行動電話於109年2
      月1日、同年月3日，確曾使用前開○○○網咖及○○○網咖周遭
      之基地台，且上開行動電話於108年12月29日至109年2月5
      日間，亦頻繁使用被告戶籍地附近之基地台對外發送訊號
      ，有上開0000000000號行動電話之通聯調閱查詢單（見士
      檢他卷第79至85頁）在卷可證，則綜合上述證據調查結果
      ，告訴人遭人以網路刊登之不實之販賣口罩廣告詐騙款項
      ，顯與被告有高度關聯之可能。
　　⒊而被告於109年5月15日警詢中，雖否認犯行，辯稱：「我
      上臉書與一個自稱小林，他發訊息給我，說給他一組手機
      號碼幫助他認證可以有遊戲點數可拿，我就去申辦該組門
      號（即0000000000門號），然後供他認證，認證時奇摩會
      傳一組認證碼給我，我把認證碼用臉書訊息傳給他」云云
      （見士檢他卷第140至141頁），惟同日檢察官訊問時，被
      告坦承上述詐欺犯行，並詳述其犯罪經過（見士檢他卷第
      147至155頁），且本院勘驗被告當日偵訊錄影光碟結果，
      被告就犯罪經過供稱：因為我做粗工，經濟來源不穩定，
      我就去奇摩網站上面有個賣王八卡的，他有留電話，我就
      打電話去問，問他有沒有在賣那個王八卡，他說有，我就
      買一張王八卡，一張兩千塊，就是0000那個電話，我就去
      刊登賣口罩的廣告，我是先試看看，還真的有人買，然後
      我叫他匯到那個PCHOME那個帳戶，可以買點數卡，我是用
      那筆錢去買點數；上網的地方應該是「○○○」跟「○○○」都
      有；因為我做粗工，真的是經濟來源不是很好，所以就想
      一些賺錢的方法；「小林」是我編出來的；0000000000那
      個SIM卡我把它撕爛了，丟掉等語（見本院卷第186至191
      頁）。則綜合前述告訴人指述內容、警方調查之事證及被
      告偵查中所陳情節，本案於網路刊登不實販賣口罩廣告以
      詐騙告訴人之犯行，顯係被告所為，並無他人參與。
　　⒋被告於本院審理中雖提出之國立成功大學醫學院附設醫院
      診斷證明書及手術同意書（見本院卷第15至17頁），謂其
      甫於109年5月12日接受腦部手術，故於105年5月15日接受
      檢察官訊問當時意識不清，不知自身所言為何云云。惟依
      被告提出之診斷證明書所載，被告於109年5月4日因右側
      硬腦膜下膿瘍，至國立成功大學醫學院附設醫院急診，於
      同年月12日進行右側開顱及膿瘍清除引流手術，當日術後
      轉加護病房，於109年5月13日轉一般病房，至同年6月10
      日出院，則被告於109年5月13日既已轉入一般病房，足認
      恢復狀況良好；而本院勘驗被告109年5月15日偵訊錄音光
      碟結果，檢察官係以遠距方式訊問，被告於訊問過程意識
      清楚，對檢察官訊問之問題均能清晰回答，有本院勘驗筆
      錄一份在卷可按（見本院卷第179至192頁），顯無被告所
      指意識不清之情形，且被告於原審109年8月18日行準備程
      序及審理時，仍為認罪之表示（見原審卷第50、56頁），
      而當時被告已出院兩個月餘，更無意識不清之可能。被告
      以其先前進行開顱手術為由，否認其偵查中自白之真實性
      ，不足採信。
　　⒌況，檢察官於當日訊問過程，一度誤指被告刊登網路廣告
      販賣口罩之價格為5,000元，被告當庭更正檢察官之錯誤
      ，表示對方係匯款7,000元，並稱係匯入PCHOME帳戶用以
      購買點數卡（見本院卷第188頁），此與告訴人指述以及
      卷存商店街市集國際資訊股份有限公司函稱告訴人款項匯
      入之虛擬帳號所對應之賣場名稱「Gash線上發卡」均相吻
      合，倘本案確非被告所為，衡情被告自無對於詐騙之確切
      金額及用途能為如此清晰明確陳述之可能。被告於本院審
      理中否認犯行，又稱全案係「小林」所為，其僅提供手機
      認證云云，顯係事後卸責之詞，要無可取。
　㈢綜上所述，堪認被告於偵查中所為之自白，與事實相符，應
    可採信，其於本院審理中改口否認犯行，不足憑採。本案事
    證明確，被告犯行洵堪認定，應依法論科。
三、論罪：
　㈠核被告所為，係犯刑法第339條之4第1項第3款之以網際網路
    傳播工具對公眾散布而犯詐欺取財罪。
　㈡查被告曾因偽造文書案件，經臺灣臺南地方法院以106年度簡
    字第3720號判決判處有期徒刑3月確定，於108年2月15日易
    科罰金執行完畢，有臺灣高等法院被告前案紀錄表在卷可稽
    ，其於前開有期徒刑執行完畢後5年以內再故意犯本案有期
    徒刑以上之罪，固為累犯，然被告前案與本案所犯罪名、罪
    質均不相同，難認有其特別惡性或對刑罰反應力薄弱等情形
    ，參酌司法院大法官釋字第775號解釋意旨，本院認為尚無
    依累犯加重其刑之必要，併予敘明。
四、駁回上訴之理由：
　㈠原審以本案事證明確，依法論罪，並審酌被告明知並無醫療
    口罩可供販售，僅因缺錢購買遊戲點數，即在網路上散布販
    售醫療口罩之不實訊息，利用國民因疫病引起之恐慌，口罩
    需求量大增之情況詐騙告訴人，使告訴人陷於錯誤而匯款，
    所為除造成告訴人財產損失外，更嚴重破壞網路交易之安全
    性，使從事網路交易之公眾喪失對彼此之信賴感，危害非輕
    ，惟念被告犯後坦承犯行，且表示願意賠償告訴人之損失，
    惟告訴人表示不需賠償，只要被告改過遷善，可見被告犯後
    尚知悔悟，犯後態度尚可，兼衡被告自陳之智識程度、家庭
    、生活狀況等一切情狀，從輕量處有期徒刑1年1月，並就未
    扣案之犯罪所得7,000元諭知沒收、追徵，認事用法均無違
    誤，量刑亦屬妥適。被告上訴意旨翻易前詞否認犯行，辯稱
    本案係「小林」所為云云，然被告所辯與其先前於偵查中所
    為之自白相左，不足採信，已如前述，被告上訴意旨仍執前
    詞否認犯行，並無理由。
　㈡至檢察官上訴意旨以：被告受徒刑之執行完畢後，5年以內再
    犯本案有期徒刑以上之罪，為累犯，應依刑法第47條第1項
    之規定加重其刑；又被告於原審判決後，提起上訴否認犯行
    ，難認其知所悔悟，犯後態度惡劣，足認被告在原審坦承犯
    行之量刑因素已經變動，原審未能審酌此一事實，僅對被告
    量處有期徒刑1年1月之刑，量刑過輕等語。然：
　　⒈被告前案所犯係偽造文書罪，與本案詐欺犯行罪質不同，
      難認有特別惡性或刑罰反應力薄弱而須依刑法第47條第1
      項規定加重其刑之必要，已如前述，檢察官上訴意旨以被
      告合於累犯加重之要件，請求加重其刑，此部分上訴意旨
      難認有理。
　　⒉被告上訴否認犯行，以致原審審酌之量刑因子發生變動，
      檢察官以此為由主張原審量刑過輕，固非無見。然考量被
      告甫於108年5月12日接受開顱手術，且目前因糖尿病而多
      次進出醫院，身體狀況不佳，此有本院歷次準備程序筆錄
      及本院向國立成功大學醫學院附設醫院函調之被告病歷資
      料在卷可查，則綜合考量上開量刑因子後，本院仍認原審
      量刑妥適。是檢察官以被告上訴否認犯行之量刑因子為原
      審不及審酌，原審量刑過輕為由提起上訴，亦無理由。
　㈢綜上所述，原判決並無違誤，檢察官及被告上訴意旨仍執前
    詞指摘原判決不當，均無理由，應予駁回。　　
據上論斷，應依刑事訴訟法第368條，判決如主文。
本案經檢察官胡晟榮提起公訴，檢察官廖羽羚提起上訴，檢察官
鍾和憲於本院到庭執行職務。
中　　華　　民　　國　　110 　年　　4 　　月　　8 　　日
                  刑事第七庭    審判長法　官  吳勇輝
                                      法　官  吳錦佳
                                      法　官  周紹武
以上正本證明與原本無異。
如不服本判決應於收受送達後20日內向本院提出上訴書狀，其未
敘述上訴理由者，並得於提起上訴後20日內向本院補提理由書（
均須按他造當事人之人數附繕本）「切勿逕送上級法院」。
　　　　　　　　　　　　　　　　　　　書記官  楊宗倫 　
中　　華　　民　　國　　110 　年　　4 　　月　　8 　　日
附錄本案論罪科刑法條：
中華民國刑法第339條之4
犯第339條詐欺罪而有下列情形之一者，處1年以上7年以下有期
徒刑，得併科1百萬元以下罰金：
一、冒用政府機關或公務員名義犯之。
二、三人以上共同犯之。
三、以廣播電視、電子通訊、網際網路或其他媒體等傳播工具，
    對公眾散布而犯之。
前項之未遂犯罰之。